臺灣高等法院刑事判決　　　　　　　　96年度上易字第1360號
上　訴　人　臺灣桃園地方法院檢察署檢察官
被　　　告　丙○○
　　　　　　　　　　　19巷23號
　　　　　　甲○○
　　　　　　　　　　　3樓
上列上訴人因被告違反入出國及移民法案件，不服臺灣桃園地方
法院95年度易字第353號，中華民國96年4月16日第一審判決（起
訴案號：臺灣桃園地方法院檢察署94年度偵字第4443號），提起
上訴，本院判決如下：
    主  文
上訴駁回。
    理  由
一、本案經本院審理結果，認第一審判決以不能證明被告丙○○
    及甲○○犯罪，而為無罪之諭知，經核並無違誤，應予維持
    ，並引用第一審判決書記載之證據及理由（如附件）。
二、公訴人上訴意旨：
（一）證人謝勝坤於警詢證稱：本案過程是鄧穩勝叫我於92年8
      月9日到臺北市○○○路欣欣百貨公司電影院售票口隔壁
      之咖啡館等他，當場以美金1千元代價交代我於92年8月11
      日當天，到中正機場地下室轉角處喝咖啡的地方會有人拿
      登機證給我，並交給我新臺幣（下同）3萬5千元，叫我拿
      給附近的大喜旅行社社長，說是鄧穩勝叫我拿來的，該社
      長就知道了等語。再於偵查中證稱：去日本是鄧穩勝委託
      我，而鄧穩勝在中山北路與民權東路的咖啡廳先給我1千
      元美金，叫我幫他看大陸人士有幾人順利入日本海關然後
      向他回報；我在飛機上有跟沈水田交談，我聽沈水田的口
      音像大陸人士，沈水田知道我是鄧老闆委託的；我付給旅
      行社27000元，是鄧老闆先給的，我拿去林森北路的旅行
      社付機票錢等語。又於原審證稱：此次老闆鄧穩勝要我帶
      客人，我就心想應係偷渡客，但不知道那麼多人，老闆叫
      我要認帶去的幾個人，將他們帶上巴士，而鄧穩勝向我提
      及此事時，沒有叫我拿東西給丙○○，我只是去湊票。大
      陸老闆小張本來告訴我，係要請甲○○到函館機場時幫他
      們找巴士，我也不清楚該巴士是否係甲○○找的，我在裡
      面帶客人出來，而老闆小張在外接應，將客人帶上巴士，
      巴士要開的時候還看到甲○○在機場門口傻傻的，我是最
      後一個上巴士的人，我不知道甲○○跟我老闆有何關係，
      後來甲○○也未跟上來，在途中也沒有聽到小張與甲○○
      聯繫，我在此次出國前並無見過甲○○，因小張在臺灣時
      ，要我出日本機場後找甲○○，叫甲○○帶我去找巴士，
      所以我認為甲○○是領隊，但我沒有與甲○○聯繫，我都
      是跟著小張，有事也找小張。我只有在湊票的時候見過丙
      ○○一次等語，依證人謝勝坤於偵查中及原審所證，顯見
      謝勝坤於本案中並非此人口販運集團之主要角色，謝勝坤
      均聽從鄧穩勝及「小張」指示，謝勝坤對本案案發過程，
      先聽從鄧穩勝指示，在臺北市○○○路向被告丙○○接洽
      機票事務，後在中正機場聽從「小張」指示找被告甲○○
      處理巴士問題，依謝勝坤犯罪計畫角色分配，謝勝坤只須
      知悉接洽對象即可，至於其中所證述內容提及被告丙○○
      、甲○○部分，均使該人口販運集團之偷渡犯行易於實現
      ，被告丙○○、甲○○難卸其責。
（二）雖被告甲○○於原審供稱：我自己認定係日本才開始接他
      們的，因丙○○告訴我說他們自己有一個領隊在等語。然
      施東廷於警詢證稱：92年8月11日，我帶團搭乘華航CI720
      班機前往日本北海道旅遊，以悅群旅行社名義開票導遊及
      團員共32人，其中除我所帶之旅行團共11人，餘係臺北良
      駿（3人）及東晟（18人）二家旅行社湊票併團，甲○○
      所帶之旅行團為東晟旅行社18人旅行團，我搭最後一班接
      駁車前往登機，當時共有五位導遊同車（包括甲○○），
      接駁車出發前華航職員有至車上告知二位旅客未搭機，是
      否為旅行團員，當時甲○○向華航職員表示他所帶之旅行
      團有二位臨時取消出遊行程。而我於入境日本北海道函館
      機場時，因日本移民局查獲疑似大陸籍人士冒用我國人洪
      任賢欲偷渡入境日本，並請我擔任翻譯協助調查後，發現
      該大陸人士係為甲○○所帶旅行團中之團員，遂由日本移
      民局官員陪同前往函館機場入境大廳欲找該團導遊甲○○
      。92年8月15日搭乘華航719班機返臺時，於日本北海道函
      館機場，日本移民局官員將我帶至移民局辦公室，航空公
      司職員將甲○○帶進辦公室，日本移民局官員便詢問他所
      帶之團員現在何處，甲○○答稱：此次行程係為出差考察
      ，並非帶團前來旅遊，所以不知其餘團員現在何處等語，
      且於原審證稱：我有向移民官解釋我的情形，而甲○○向
      移民官解釋他是別人找他帶團，他也不知道情形等語。倘
      被告甲○○僅在日本才接待沈水田的團，被告甲○○何以
      在出境前向華航職員表示渠所帶之旅行團有二位臨時取消
      出遊行程，而非沈水田向華航職員表示？足證沈水田的團
      係被告甲○○帶往日本無訛。
（三）被告丙○○係大喜旅行社之負責人，從事旅行社業務已25
      年；被告甲○○亦擔任領隊及導遊，被告二人對旅行社事
      務之專業知識及經驗均優於常人，然被告丙○○與「沈永
      田」並非熟識，僅憑「沈永田」傳真旅客名單1紙，未要
      求提供旅客護照以資核對，即為其等辦理機票及日本國內
      食宿交通，被告丙○○代為處理動機可疑。又被告甲○○
      前既受告知要帶團至日本，惟於中正機場搭機時，對所帶
      旅行團成員一無所知，亦不加以詢問團員情況，後於飛機
      上得知所帶團員可能係大陸人士，則一反專業領隊之處理
      模式，並未主動報警處理，抵日本後，亦未向日本移民官
      員提出檢舉，僅以電話告訴臺灣之被告丙○○，被告丙○
      ○得知該團出事後，亦隱而不發，僅取消前所代訂之食宿
      交通，並指示被告甲○○按原定機位返臺，被告丙○○、
      甲○○於得知該團為大陸人士後，未於第一時間內舉報，
      反給該不法集團充裕時間而從容隱匿犯罪跡證，要難謂被
      告二人與不法人蛇集團間無犯意聯絡。由於全球人口移動
      頻繁，近年來不法人蛇集團利用我國現階段法令不完備、
      非法工作容易、海防領域寬廣、執法機關欠缺聯繫協調等
      原因，進行非法偷渡或販運，從中牟利，嚴重影響我國國
      家安全及社會治安，對我國國際形象之影響極為重大。以
      交換機票、登機證及假護照之方式偷渡，已成為人蛇集團
      之新興犯罪模式，且此類犯罪集團之組織及成員日益擴大
      ，犯罪計畫分工亦日趨細密，各犯罪成員間未必熟識，藉
      由組織而強化各成員間之連繫，故犯罪之遂行，必有共同
      連繫方法。本案案發過程中，被告丙○○、甲○○及證人
      謝勝坤、「小張」、同案被告陳家銘、郭昱鴻，甚至是偷
      渡之大陸人士等人，彼此間未曾謀面，亦無須熟識，藉由
      鄧穩勝以達成犯罪分工之連繫，在此犯罪分工之計畫中，
      各自有其角色分配之階段任務，對於犯罪目的之達成，互
      相合作而缺一不可，實難謂非共犯。
三、惟查：
（一）證人施東廷雖於警詢證稱：入境日本北海道函館機場，發
      現該大陸人士係為甲○○所帶旅行團中之團員，遂由日本
      移民局官員陪同前往函館機場入境大廳欲找該團導遊甲○
      ○，而甲○○見狀隨即搭車連同該團先前已完成入境手續
      之團員離開機場等語；惟於原審則證稱：在警詢稱甲○○
      見狀隨即搭車離開，應係我猜測等語。證人施東廷警詢所
      稱被告甲○○於機場發現大陸人民非法入境之反應，要屬
      個人推測之詞，依法不得作為證據。再證人卓錦花於警詢
      所證僅能證明卓錦花於出境當日將陳家銘等18張登機證交
      付被告甲○○，不足認定被告丙○○、甲○○涉有本件犯
      行。雖證人謝勝坤於警詢初稱：92年8月初，在臺北大喜
      旅行社賣我機票及在中正機場親自交付登機證給我的人就
      是丙○○，而甲○○是領隊等語；然後即改稱：警詢第一
      次筆錄是不實在，是鄧穩勝以美金一千元及新臺幣3萬5千
      元交代我去中正機場地下室轉角處拿登機證；於92年8月1
      1日，才在中正機場第一航廈出境大廳看見丙○○及甲○
      ○一起聊天等語，先後所述不一；復於偵查中證稱：是鄧
      穩勝給我1千元美金委託我幫他看大陸人士有幾人順利入
      日本海關然後向他回報；沈水田的口音像大陸人士，他知
      道我是鄧老闆委託的；我付給旅行社27000元，是鄧老闆
      先給的，我拿去林森北路的旅行社付機票錢等語，均未提
      及被告丙○○、甲○○，及至原審仍證係受鄧穩勝之託前
      去日本，期間均係與「小張」聯繫，從未與被告甲○○聯
      繫，在出境大廳始見及被告甲○○，並僅向被告丙○○湊
      票等語。顯見謝勝坤除曾前往大喜旅行社向被告丙○○表
      示湊票，同時給付機票費用外，並未與被告丙○○、甲○
      ○有任何接觸、聯絡，自難以謝勝坤於警詢所稱為不利被
      告丙○○、甲○○之認定。又依卷附沈水田交付被告丙○
      ○之旅客名單、團體訂位名單、實際報到登機之人數、遊
      覽車、預訂紀錄、訂房紀錄、被告丙○○代訂之訂房紀錄
      、悅群旅行社開票名單，及被告丙○○向日本北海道飯店
      取消原預訂住宿，僅證明被告丙○○應沈水田要求，代訂
      本件班機機票、北海道住宿飯店、遊覽車，並由悅群旅行
      社開票，其中11名旅客係持用臺灣護照不法停留日本之事
      實。雖被告丙○○訂房紀錄僅有14人，沈水田交付被告丙
      ○○之旅客名單、團體訂位名單卻有16人，然該旅客名單
      中所載人數應為15人，而團體訂位名單所載旅客係加上被
      告甲○○、謝勝坤、陳家銘共18人，證人謝勝坤亦於原審
      證稱：交給丙○○35000元，係我與陳家銘二人之機票錢
      ，不是丙○○幫我與陳家銘訂飯店等語，足見被告丙○○
      代訂飯店旅客人數應為16人，公訴人指稱被告丙○○訂房
      紀錄僅有14人，顯係明知將有14名大陸人士非法入境，要
      非屬實。卷內亦無證據證明被告二人與陳家銘、謝勝坤、
      彭敬展、鄧穩勝、中國人士張文豐等人認識，或受有額外
      特別利益，而有犯罪之動機。公訴人所舉證據顯不足以證
      明被告二人有本件犯行，業據原判決詳載理由依據。公訴
      人上訴，猶以證人謝勝坤於警詢所稱，被告甲○○係本件
      團員領隊；及被告丙○○為大喜旅行社負責人，代陳家銘
      等人購買機票、代訂日本飯店等情，指稱被告二人與鄧穩
      勝、陳家銘等人有犯意聯絡及行為分擔，已無可採。
（二）按被告丙○○係經營大喜旅行社，平日依顧客提供姓名資
      料，代為購買機票及訂房，倘顧客業已交付費用，本無調
      查顧客身分資料，或與顧客熟識之必要，被告丙○○雖與
      沈水田並非熟識，然沈水田既已傳真旅客名單及護照資料
      ，並交付費用，被告丙○○因而代為處理機票及日本食宿
      交通等事項，自合乎常情。又本件係大陸人士張文豐冒用
      沈水田名義，委託被告丙○○購買李泓璋、黃建銘、趙焌
      、陳彥璋、李興雄、洪任賢、丁中偉、陳勝鴻、方乙宏
      、丁淑貞、張美蓮、巫寒妮等國人前往日本之機票。而張
      文豐既持偽造之沈水田護照，並於護照上貼用「乙○○（
      乙○○業經檢察官為不起訴處分確定）」照片，據以向被
      告丙○○訂購機票，顯見張文豐已向被告丙○○隱瞞自身
      真實身分之事實；且被告丙○○代沈水田購買機票，亦僅
      係收取正常費用，自無與沈水田共謀本件犯罪之必要。況
      張文豐係以偽造之李泓璋、黃建銘、趙焌、陳彥璋、李
      興雄、洪任賢、丁中偉、陳勝鴻、方乙宏、丁淑貞、張美
      蓮、巫寒妮護照資料傳真被告丙○○訂購機票，並供林忠
      等12名大陸人士來台後，再持以非法入境日本。而林忠等
      12名大陸人士搭機入境後，另有12名不知名之國人持偽造
      之李泓璋等人護照出關，再與大陸人士林忠等人交換護照
      ，搭機前往香港地區；期間海關人員均未發現異狀，被告
      丙○○僅係代為購買機票及訂房；被告甲○○則係受任帶
      團，自更無從得知大陸人士冒名非法入出境之事。縱被告
      甲○○於班機上得知所帶團員可能係大陸人士，卻未主動
      報警，亦僅係有無違反專業倫理而已，殊不足以認定被告
      二人與陳家銘等人就本件有犯意聯絡及行為分擔。公訴人
      以被告丙○○代並非熟識之沈水田辦理機票及日本國內食
      宿交通；被告甲○○於飛機上得知團員可能係大陸人士，
      未依專業領隊處理模式，主動報警處理等情，指稱被告二
      人與鄧穩勝等人為本件共犯，亦無可取。足見公訴人上訴
      ，指稱被告二人犯罪，為無理由，應予駁回。
據上論斷，應依刑事訴訟法第368條、第373條，判決如主文。
本案經檢察官鄭龍照到庭執行職務。
中　　華　　民　　國　　96　　年　　9 　　月　　26　　日
 　　　　　       刑事第四庭審判長法　官　蔡秀雄
                                  法　官　周煙平
                                  法　官　陳國文
以上正本證明與原本無異。
不得上訴。
                                  書記官  蔡棟樑
中　　華　　民　　國　　96　　年　　9 　　月　　26　　日
附件：
臺灣桃園地方法院刑事判決　　　　　　　 95年度易字第353號
公　訴　人　臺灣桃園地方法院檢察署檢察官
被　　　告　丙○○　男　58歲（民國○○年○月○日生）
　　　　　　　　　　住臺北市○○區○○里○○鄰○○○路○段
　　　　　　　　　　　119巷23號
　　　　　　　　　　身分證統一編號：Ｚ000000000號
            甲○○　男　35歲（民國○○年○月○○日生）
　　　　　　　　　　住桃園縣蘆竹鄉○○村○○鄰○○路150號
　　　　　　　　　　　13樓
　　　　　　　　　　身分證統一編號：Ｚ000000000號
上列被告等因違反入出國及移民法案件，經檢察官提起公訴（94
年度偵字第4443號），本院判決如下：
    主  文
丙○○、甲○○均無罪。
    理  由
一、本件公訴意旨略以：被告丙○○係大喜旅行社之負責人，被
    告甲○○則係於該旅行社擔任領隊之工作，竟與人蛇集團成
    員同案被告陳家銘（現經本院通緝中）及謝勝坤、彭敬展、
    鄧穩勝、中國人士張文豐等十數人（均由檢察官另案偵辦中
    ）基於共同之犯意聯絡，於民國92年8 月間，以其他非法方
    法，利用航空器運送非運送契約應載之人，即大陸地區人民
    來臺觀光第000000000 團林忠等7 名成員及第000000000 團
    林梅欽等5 名，共計12名至日本之犯意聯絡，先由人蛇集團
    以陳清桂等12人名義，透過被告丙○○之大喜旅行社以組成
    旅行團，及指派被告甲○○擔任該團領隊，以掩護該團之12
    名大陸人士前往日本，並由被告丙○○代為購買中華航空公
    司（下稱中華航空）CI720 號班機由我國前往日本函館之機
    票，俟該12名大陸人士於92年8 月7 日由泰國入境臺灣後，
    於同年月11日上午欲再出境時，再以事先購得該12名大陸人
    士之中華航空機票，劃位並換取中華航空CI603 號班機往香
    港之登機證，同時間再由不知情之旅行社送機人員在中正國
    際機場第一航廈，在中華航空櫃檯劃位取得護照遭冒用之我
    國人民陳清桂等12人至日本之CI720 登機證後，旋即交由冒
    用我國籍人民沈水田護照之中國人士張文豐，謝勝坤、同案
    被告陳家銘2 人隨即與張文豐通關至管制區之吸煙室內，將
    前往日本之中華航空CI720 機票及登機證交予人蛇集團成員
    ，再由人蛇集團成員將該12名大陸人士前往香港之中華航空
    CI603 登機證交與事先購得之國泰航空機票，已劃位換取CX
    407 班機登機證往香港之彭敬展等人，嗣由彭敬展等人持中
    華航空CI603 之登機證登機，以填補該12名大陸人士之機位
    ，以此非法方法利用航空器運送非運送契約應載之人即第00
    0000000 團林忠等7 名及第000000000 團林梅欽等5 名團成
    員前往日本。因認被告丙○○、甲○○均涉犯入出國及移民
    法第53條第1 項之在機場以其他方法利用航空器運送非運送
    契約應載之人至他國罪嫌等語。
二、按犯罪事實應依證據認定之，無證據不得認定其犯罪事實，
    又不能證明被告犯罪者，應諭知無罪之判決，刑事訴訟法第
    154 條第2 項、第301 條第1 項定有明文。刑事訴訟法上所
    謂認定犯罪事實之證據，係指足以認定被告確有犯罪行為之
    積極證據而言，如未能發現相當證據或證據不足以證明，自
    不能以推測或擬制之方法，以為裁判基礎，最高法院29年上
    字第3105號及40年臺上字第86號分別著有判例；又認定不利
    於被告之事實，須依積極證據，苟積極證據不足為不利被告
    之認定時，即應為有利於被告之認定，更不必有何有利之證
    據，最高法院30年上字第816 號判例參照。且刑事訴訟上證
    明之資料，無論其為直接或間接證據，均須達於通常一般之
    人均不致有所懷疑，而得確信其為真實之程度，始得據為有
    罪之認定，若其關於被告是否犯罪之證明未能達此程度，而
    有合理懷疑之存在，致使無從形成有罪之確信，根據「罪證
    有疑，利於被告」之證據法則即不得遽為不利被告之認定，
    亦有最高法院76年度臺上字第4986號判例可稽。
三、訊據被告丙○○固坦認我於92年8 月初，向臺北悅群旅行社
    訂購18名旅客92年8 月11日前往日本北海道中華航空CI720
    號班機（下稱本件班機）機票，而我曾應1 位自稱沈水田客
    人（卷附旅單名單誤譯為沈文田，下稱沈水田）之要求，向
    日本北海道旅館業代訂北海道地區3 晚住宿飯店、1 輛遊覽
    車，且我並應沈水田之要求於92年8 月11日，指派被告甲○
    ○協助沈水田等人在北海道機場協助連絡遊覽車之事實，而
    被告甲○○供承於上開時、地，與謝勝坤及上開12名大陸人
    士等人，一同搭乘本件班機前往日本函館等情在卷，惟均堅
    決否認有何在機場以其他方法利用航空器運送非運送契約應
    載之人至他國犯行，被告丙○○辯稱：於92年8 月初，我在
    公司接到沈水田要求代訂本件班機機票，及北海道地區飯店
    3 晚、1 輛遊覽車，並希望派1 位會中日文的領隊協助在北
    海道機場遊覽車，當場也附上團體名單，同時付訂金，後因
    有花蓮客人謝勝坤來公司湊本件班機之機票，及我公司人員
    被告甲○○因考察業務將前往日本北海道地區，所以我共向
    臺北悅群旅行社訂購18位旅客之本件班機機票，並向日本北
    海道旅館業代訂北海道地區3 晚住宿飯店、1 輛遊覽車，我
    根本不認識沈水田，於案發前，只與沈水田見過2 次面，1
    次訂機票，1 次付款，並不知沈水田請我代訂前往日本函館
    之機票，究係由何人搭機使用，而我亦無從查證沈水田所提
    供之旅客資料是否即與實際搭機者相同，我實不知後來搭機
    者有12名為偷渡赴日之大陸地區人民，也並未曾與該些偷渡
    客見過面，況我為在日本登記在案合法經營之旅行社負責人
    ，絕不可能不顧多年商譽而與人蛇集團共同為不法之行為等
    語。被告甲○○則以我於92年8 月11日到北海道純屬考察旅
    館業務，因被告丙○○臨時交待順便幫沈水田等人到達北海
    道機場後連絡遊覽車等事宜，事實上，我根本不知沈水田等
    人中有12名為偷渡赴日之大陸地區人民，更無與其等有何犯
    意聯絡，直至到北海道機場，因其中1 名偷渡客為日本警方
    查獲，我才知道這件事，而倘我為共犯，實無必要與其等共
    同搭機而不避他人耳目，且案發後，我亦按照原訂返臺時間
    搭機返臺，完全無逃避責任之情形等語置辯。
四、按公訴意旨認被告丙○○、甲○○上開所為，均涉犯入出國
    及移民法第53條第1 項之在機場以其他方法利用航空器運送
    非運送契約應載之人至他國罪嫌，無非以證人施東廷、卓錦
    花、謝勝坤於警詢之證述，及卷附自稱沈水田之人所交付予
    被告丙○○之旅客名單、團體訂位名單、實際報到登機之人
    數、遊覽車、預訂紀錄、訂房紀錄、被告丙○○代訂之訂房
    紀錄、悅群旅行社開票名單，及日本東京稅關監視部國際情
    報中心函為主要論據。
五、經查：
（一）證人即悅群旅行社之領隊施東廷雖於警詢中證稱：92年8
      月11日，我帶團搭乘華航CI720 班機前往日本北海道旅遊
      ，以悅群旅行社名義開票導遊及團員共32人，其中除我所
      帶之旅行團共11人，餘係臺北良駿（3 人）及東晟（18人
      ）二家旅行社湊票併團，被告甲○○所帶之旅行團為東晟
      旅行社18人旅行團，‧‧我搭最後一班接駁車前往登機，
      當時共有五位導遊同車（包括被告甲○○），‧‧接駁車
      出發前華航職員有至車上告知二位旅客未搭機，是否為旅
      行團員，當時被告甲○○向華航職員表示渠所帶之旅行團
      有二位臨時取消出遊行程。‧‧而我於入境日本北海道函
      館機場時，因日本移民局查獲疑似大陸籍人士冒用我國人
      洪任賢欲偷渡入境日本，並請我擔任翻譯協助調查後，發
      現該大陸人士係為被告甲○○所帶旅行團中之團員，遂由
      日本移民局官員陪同前往函館機場入境大廳欲找該團導遊
      被告甲○○，而被告甲○○見狀隨即搭車連同該團先前已
      完成入境手續之團員離開機場。‧‧92年8 月15日搭乘華
      航719 班機返臺時，於日本北海道函館機場，日本移民局
      官員將我帶至移民局辦公室，‧‧航空公司職員將被告甲
      ○○帶進辦公室，日本移民局官員便詢問渠所帶之團員現
      在何處，被告甲○○答稱：渠此次行程係為出差考察，並
      非帶團前來旅遊，所以並不知其餘團員現在何處等語（見
      94年度偵字第4443號偵查卷二第259 頁），惟其於本院審
      理中結證稱：‧‧我於92年8 月11日在日本北海道函館機
      場入境大廳時，有聽到同班機其他導遊說有一批人搭巴士
      走了，但那批人我都沒有看到，‧‧我在警詢中稱被告甲
      ○○見狀隨即搭車離開，應係我猜測等語（見本院95年7
      月3 日審判筆錄），足見證人施東廷上開所證關於92年8
      月11日當日，日本移民局查獲疑似大陸籍人士冒用我國人
      洪任賢欲偷渡入境日本後，被告甲○○之反應，要屬證人
      施東廷個人推測之詞，依法並不得作為證據，是無法據證
      人施東廷上開所證，認定公訴意旨所指之待證事項，即被
      告甲○○所帶旅行團中之中國人士，為日本移民局人員查
      獲後，被告甲○○之反應甚明。
（二）證人即本件班機之送機人員卓錦花雖於警詢中證稱：94年
      8 月11日當天，我先將悅群和良駿旅行社約共14張登機證
      領出，其他東晟旅行社的就押在團體櫃臺，大概在八點過
      後，我接到一通電話，電話的那一方是男人聲音說華航不
      讓他拿東晟的登機證，所以我就跟他約在華航櫃臺碰面共
      同領取，我將登機證十幾張（總張數記不清）和包機專用
      的黃色收據交給他後，我就去忙其他事了。‧‧我不太能
      確定向我領登機證的人是被告甲○○，不過很像是他，當
      被告甲○○來找我時，我直覺的認定他不是領隊就是旅行
      社代理公司同仁等語（見94年度偵字第4443號偵查卷二第
      266 頁），然據其上開所證內容，至多僅能證明於92年8
      月11日當日，證人卓錦花係將連同陳家銘在內之18張系爭
      班機登機證交付給被告甲○○之事實，不能以之遽認被告
      丙○○、甲○○涉有本件經起訴之犯行。
（三）證人謝勝坤先於93年4 月2 日警詢中證稱：‧‧我於92年
      8 月初，在臺北大喜旅行社向一位年約5 、60歲，頭髮白
      白的男子購買我和陳文榮（即同案被告陳家銘）機票，‧
      ‧當時賣我機票及在中正機場親自交付登機證給我的人就
      是被告丙○○，而被告甲○○是領隊等語（見94年度偵字
      第4443號偵查卷一第56頁反面），後於93年12月7 日警詢
      中則證稱：我於93年4 月2 日警詢第一次筆錄，所說有關
      指認登機是被告丙○○在中正機場交付，及是陳文榮叫我
      幫忙買票等事，是不實在。本案之過程是鄧穩勝叫我於92
      年8 月9 日到臺北市○○○路欣欣百貨公司電影院售票口
      隔壁之咖啡館等他，‧‧當場以美金一千元之代價交代我
      於92年8 月11日當天，到中正機場地下室轉角處喝咖啡的
      地方（經查為漢堡快餐店）會有人拿登機證給我‧‧，並
      交給我新臺幣（下同）3 萬5 千元，叫我拿給附近的大喜
      旅行社社長，說是鄧穩勝叫我拿來的該社長就知道了。‧
      ‧我於92年8 月11日，在中正機場第一航廈出境大廳看見
      大喜旅行社社長被告丙○○及領隊被告甲○○一起聊天。
      ‧‧領隊甲○○於入境日本後沒有在入境處等待團員入境
      集合，他直接在事先安排好之巴士上等渠等等語（見94年
      度偵字第4443號偵查卷一第49頁反面以下），可見證人謝
      勝坤前後於警詢中所為之證述已非一致，是否與事實相合
      ，顯非無疑，而證人謝勝坤於檢察官訊問時係證述：我去
      日本是鄧穩勝委託我，而鄧穩勝在中山北路與民權東路的
      咖啡廳先給我1 千元美金，他叫我幫他看大陸人士有幾人
      順利入日本海關然後向他回報；我在飛機上有跟沈水田交
      談，我聽沈水田的口音像大陸人士，沈水田知道我是鄧老
      闆委託的；我付給旅行社27000 元，是鄧老闆先給的，我
      拿去林森北路的旅行社付機票錢等語（見94年度偵字第44
      43號偵查卷三第387 頁），其中所證述之內容並未提及被
      告丙○○、甲○○部分，況證人謝勝坤於本院審理中乃結
      證稱：‧‧此次老闆鄧穩勝要我帶客人，我就心想應係偷
      渡客，但不知道那麼多人，老闆叫我要認帶去的幾個人，
      將他們帶上巴士，而鄧穩勝向我提及此事時，沒有叫我拿
      東西給被告丙○○，我只是去湊票。‧‧大陸老闆小張本
      來告訴我，係要請被告甲○○到函館機場時幫渠等找巴士
      ，我也不清楚該巴士是否係被告甲○○找的，我在裡面帶
      客人出來，而老闆小張在外接應，將客人帶上巴士，巴士
      要開的時候還看到被告甲○○在機場門口傻傻的，我係最
      後1 個上巴士的人，我不知道被告甲○○跟我老闆有何關
      係，後來被告甲○○也未跟上來，而在途中我也沒有聽到
      小張與被告甲○○聯繫，我在此次出國前並無見過被告甲
      ○○，因小張在臺灣時，要我出日本機場後找被告甲○○
      ，叫被告甲○○帶我去找巴士，所以我認為被告甲○○是
      領隊，但我沒有與被告甲○○聯繫，我都是跟著小張，有
      事也找小張。‧‧我只有在湊票的時候，有見過被告丙○
      ○1 次，我當時作警詢筆錄，有點緊張，後來我回想結果
      ，在出境大廳有看到被告甲○○，但沒有看到被告丙○○
      等語（見本院95年7 月3 日審判筆錄），堪認證人謝勝坤
      於警詢中所證述之上開各情尚與事實有間，實難採為認定
      被告丙○○、甲○○有本件犯行之證據，而依證人謝勝坤
      於檢察官訊問、本院審理中所證之內容，顯見證人謝勝坤
      於本案案發過程，除曾前往大喜旅行社向被告丙○○表示
      欲湊票，並給付機票費用外，其本身並未與被告丙○○、
      甲○○有任何之接觸、聯絡，從而，實不得據證人謝勝坤
      前揭證詞即逕為被告丙○○、甲○○二人不利之認定。
（四）查卷附自稱沈水田之人所交付予被告丙○○之旅客名單、
      團體訂位名單、實際報到登機之人數、遊覽車、預訂紀錄
      、訂房紀錄、被告丙○○代訂之訂房紀錄、悅群旅行社開
      票名單，僅能證明被告丙○○確有應沈水田之要求，代訂
      本件班機機票、北海道住宿飯店、遊覽車，並由悅群旅行
      社開票，而後來被告丙○○有向日本北海道飯店取消原預
      訂之住宿等情，另據日本東京稅關監視部國際情報中心函
      僅能得知，搭乘本件班機之旅客中確有11名不法停留在日
      本國內，而該11名旅客係持用臺灣護照等節，均無從據以
      認定被告丙○○、甲○○與同案被告陳家銘及謝勝坤、彭
      敬展、鄧穩勝、中國人士張文豐等十數人有何犯意聯絡。
      至公訴意旨雖指稱：被告丙○○之訂房紀錄僅有14人，而
      自稱沈水田之人所交付予被告丙○○之旅客名單、團體訂
　　　位名單卻有16人，是被告丙○○自始即知將偷渡赴日之中
  　　國人士僅有14人等語，惟觀諸卷附由自稱沈水田之人所交
    　付予被告丙○○之旅客名單，其中所載人數應為15人（見
      94年度偵字第4443號偵查卷一第116 頁反面），而上開團
      體訂位名單所載旅客共為18人（見同上開偵查卷第115 頁
      ），即除同上開旅客名單所載之15人外，尚包括被告甲○
      ○、謝勝坤、同案被告陳家銘，而證人謝勝坤業於本院審
      理中結證稱：我交給被告丙○○35000 元，係我與陳家銘
      二人之機票錢，不是被告丙○○幫我與陳家銘訂飯店等語
      明確在卷，已可見被告丙○○代訂飯店之旅客人數應為上
      開旅客名單所載之15人，再包括被告甲○○，共計16人，
      而據上開訂房紀錄所示，其中旅客人數係載明「１４＋２
      」，是認訂房人數並無可疑之處，則認公訴意旨此部分所
      指尚有誤會。
（五）末查，證人即悅群旅行社之陳富貴於本院審理中結證稱：
      我有賣92年8 月11日下午從臺北到函館之機位給被告丙○
      ○，當時係被告丙○○打電話給我，問我是否有該班機的
      機位，詳細的對話內容我不記得，但一般來說，我會先問
      要留幾個位子，因出發前位置會有增減情形，所以要到出
      發前開票時才能確定機位的數量，且他也會給旅客的名單
      ，而我和被告丙○○生意上往來迄今約有10年。‧‧我事
      後才知道客人沒有回來，有聽說其中1 個旅客在北海道機
      場就被遣送，其他人有入境，但我不知道客人的國籍，我
      和被告丙○○業務往來的期間除本件外，沒有發生過類似
      本件之情形等語（見本院96年4 月2 日審判筆錄），是認
      被告丙○○所經營之大喜旅行社應屬正常營運經營之旅行
      業者，而遍查全卷，並無任何積極證據足以證明被告丙○
      ○等二人與同案被告陳家銘及謝勝坤、彭敬展、鄧穩勝、
      中國人士張文豐等十數人有何特別往來情形，或特殊情誼
      存在，或受有特別豐厚之利益，衡常被告丙○○等人已無
      由無故甘冒擔負刑責，及營運多年商譽將受毀損之風險，
      而與鄧穩勝等人共同為本件在機場以其他方法利用航空器
      運送非運送契約應載之人至他國行為，則被告丙○○等人
      實無犯罪動機可言，職是，益徵被告丙○○、甲○○二人
      上開所辯應屬非虛，並非不可採取。
六、綜上事證，實無法僅憑上開公訴意旨論罪依據，即遽認被告
　　丙○○、甲○○有公訴人所指之在機場以其他方法利用航空
  　器運送非運送契約應載之人至他國犯行，此外，復查無其他
    積極之證據足資認定被告丙○○、甲○○涉有公訴人所指之
    上開犯行，既不能證明被告丙○○、甲○○犯罪，根據「罪
    證有疑，利於被告」之證據法則，自應依法就被告丙○○、
    甲○○均為無罪之諭知。
七、本件被告陳家銘被訴部分俟經被告陳家銘通緝到案後，另行
    審結，附此敘明。
據上論斷，應依刑事訴訟法第301 條第1 項，判決如主文。
本案經檢察官鄭東峰到庭執行職務。
中　　華　　民　　國　　96　　年　　4 　　月　　16　　日
                   刑事第十二庭審判長法  官  游  紅  桃
                                     法  官  陳  雪  玉
                                     法  官  王  美  玲
以上正本證明與原本無異。
如不服本判決，應於判決送達後10日內向本院提出上訴狀（應附
繕本），上訴於臺灣高等法院。
                                     書記官  吳  玉  蘭
中　　華　　民　　國　　96　　年　　4 　　月　　16　　日
